【裁判字號】    89,訴,247
【裁判日期】    890718
【裁判案由】    違反懲治走私條例等
【裁判全文】
台灣基隆地方法院刑事判決                          八十九年度訴字第二四七號
    公  訴  人  台灣基隆地方法院檢察署檢察官
    被      告  甲○○
右列被告因違反懲治走私條例等案件，經檢察官提起公訴（八十九年度偵字第一三二
九號），本院判決如左：
    主      文
甲○○共同運送走私物品，處有期徒刑拾月。
扣案未貼專賣憑證之「峰」菸貳萬陸仟伍佰包、「卡弟兒」菸玖仟伍佰包、「大衛杜
夫」菸壹萬陸仟玖佰玖拾包均沒收。
    事      實
一、甲○○於民國八十三年五月間，曾因違反懲治走私條例案件，經台灣高雄地方法
    院判處有期徒刑九月，緩刑三年確定，業已緩刑期滿。復於八十七年二月間，因
    違反懲治走私條例案件，經台灣台中地方法院判處有期徒刑六月確定，尚未執行
    。詎甲○○明知不詳姓名綽號「仁哥」之成年男子所販賣之菸類，係私運進口未
    貼專賣憑證之管制物品，竟於八十九年三月十五日上午十一時許，在台北縣瑞芳
    鎮深澳發電廠附近，以新台幣（下同）一百萬元之代價，向「仁哥」購入「峰」
    （MI NE）菸二萬六千五百包、「卡弟兒」（Cartier）菸九千五百包、「大衛杜
    夫」（Davi Doff）菸一萬六千九百九十包，再以其Ｊ三─九一八號營業小貨車
    裝載，擬運送至高雄市販賣，約定若未能順利賣出，「仁哥」願意代為處理。「
    仁哥」為護送該車順利駛往高速公路，便同時將其所有射頻管制器材即無線電行
    動台（ＳＴＡＮＤＡＲＤ廠，Ｃ五二Ｏ型，俗稱無線電手機，屬於業餘無線電者
    使用，頻率設為426.26MHZ）一台，交付甲○○使用；自己駕駛另車在附近導引
    ，而以另部無線電行動台相互收發電信，藉以規避警察之取締。甲○○明知無線
    電頻率非經核准，不得使用或變更，竟於未領得業餘無線電執照時，擅自使用無
    線電頻率，惟尚未干擾無線電波之合法使用。同日下午一時三十分許，當甲○○
    駕駛該小貨車行經基隆市○○路與調和街口時，為警查獲，並扣得上開菸類五萬
    二千二百九十包（即一百零五箱又四十九條）及該無線電行動台一台。該批菸類
    經送基隆關鑑定結果，其完稅價格為一百三十八萬二千四百二十六元。
二、案經基隆市警察局移送台灣基隆地方法院檢察署檢察官偵查起訴。
    理      由
一、前揭事實業據被告甲○○迭於警訊、偵查及本院審理中坦承不諱，且有扣案之Ｓ
    ＴＡＮＤＡＲＤ廠、Ｃ五二Ｏ型無線電行動台一台、「峰」菸二萬六千五百包、
    「卡弟兒」菸九千五百包、「大衛杜夫」菸一萬六千九百九十包扣案及查獲違反
    台灣省內菸酒專賣暫行條例案件扣押物品表一紙在卷可稽。再依公告管制物品項
    目及其數額丙項管制進口物品之規定，一次私運菸類，其總額由海關照緝獲時之
    完稅價格計算，超過新台幣十萬元者，是為管制進口物品。本件查獲之未稅洋菸
    ，其完稅價格為一百三十八萬二千四百二十六元，已逾十萬元，顯係不詳姓名者
    私運進入台灣地區之管制物品進口逾公告數額之走私物品無訛。此有財政部基隆
    關稅局八十九年三月二十四日基普緝字第八九一０一八二０號函在卷可稽。又本
    件無線電行動台，經交通部派員實地測試結果，並無干擾合法使用者情形，並未
    接獲業餘無線電台合法使用者遭受干擾之申訴，亦有交通部電信總局八十九年三
    月二十二日電信電八九字第００二四五五─０號函附卷足憑。綜上所述，足證被
    告之自白與事實相符，可以採信，其犯行堪以認定。
二、核被告所為，係違反懲治走私條例第三條第一項之運送他人私運進口逾公告數額
    之管制物品罪及電信法第五十八條第三項之未干擾無線電波之合法使用擅自使用
    無線電頻率罪。其與「仁哥」之間，有犯意之聯絡及行為之分擔，皆為共同正犯
    。上開二罪之間，有方法、結果之牽連關係，為牽連犯，應從一重之運送他人私
    運進口逾公告數額之管制物品罪處斷。其次，懲治走私條例第三條第一項既對同
    條例第二條第一項之物品定義為「走私物品」，本院認為其主文自無庸再將第二
    條第一項之文句納入，併予指明。
三、刑事立法上之「法益原則」要求任何行為要加以犯罪化，必因其法益受到侵害或
    危險。蓋刑事立法之核心，在於其所保護之法益。刑法之任務，在於法益之保護
    。無法益保護，無刑法可言；亦即無法益受到侵害或危險，則無施以刑罰之必要
    。行為如未造成「法益侵害」或「法益危險」，則無將之犯罪化之必要。在法益
    侵害，為「實害犯」；在法益危險，為「危險犯」。再者，法益本身依其價值評
    價之強度，而呈現法益位階。生命、身體、自由、名譽、財產五者，按其順序，
    而高低位階化。生命法益最高，其次身體法益，其次自由法益，其次名譽法益，
    而財產法益最低。此五種傳統法益，稱之為「個人法益」。在個人法益以外之「
    一般法益」、「團體法益」或「整體法益」，亦必須其與個人法益具有關連性者
    ，始得為刑法所保護之一般法益。所謂危險犯，亦即行為人之行為造成法益危險
    ，尚未至法益侵害，亦立法予以犯罪化。以最高位階之生命法益言之，刑法之有
    預備殺人罪、預備放火罪、預備強盜罪、預備擄人勒贖罪，均因其行為已造成生
    命法益之危險；否則，各該罪即無設預備犯之必要。如係單純身體、自由、名譽
    、財產之法益危險行為，則未曾設預備犯而加以犯罪化。本件走私及違反電信法
    之罪，傳統法益論者認為侵害國家法益或社會法益，惟新法益論者認為國家法益
    或社會法益抽象而難以理解，故依一般法益之觀點加以審查，以察其與個人法益
    有何關連性。就走私部分而言，論者或認為若走私不絕，可能使得國內人民之財
    產權受到威脅或競爭；然則，縱令如此，亦不過屬於財產法益之危險犯而已，未
    必已至實害犯；遽以刑罰加身，有無違背刑罰最後手段原則，已有商榷餘地。再
    就電信法部分而言，若已生干擾無線電波之合法使用，不過人民財產權受到侵害
    而已，其犯罪化之立法尚有根據。惟若未生干擾情事，根本不生法益損害，亦無
    任何法益危險。其對生命法益既無危險，依上述法理觀之，實無立法犯罪化之必
    要。其次，罪刑相當原則要求法官在量刑時，應依法益之位階，重所當重，輕所
    當輕，必使罪得其刑而刑當其罪；不得重罪而輕判，或輕罪而重判；期使責任與
    刑罰得以相適應，而具有相當性。地藏十輪經（第三卷）云：「若犯重罪，應重
    治罰；若犯中罪，應中治罰；若犯輕罪，應輕治罰；令其慚愧，懺悔所犯。」其
    此之謂也！為此，本院審酌被告之品行、生活狀況、智識程度、犯罪之動機、目
    的、犯罪所生之危害、犯罪後之態度等一切情狀後，特別考量本件所運送之物品
    不過菸類，並非槍械或毒品，認為量處如主文第一項所示之自由刑，已足使其罪
    刑相當，爰宣告之，以示儆懲。
四、移送併案意旨（八十九年度偵字第一七三二號）認為被告之行為另涉台灣省內菸
    酒專賣暫行條例第三十七條第五款之販賣未貼專賣憑證之菸類罪云云；實務上固
    有認為除運送走私物品罪之外，另又成立販賣未貼專賣憑證之菸類罪者（最高法
    院八十三年度台上字第五七三七號判決參照），並認為兩者具有方法、結果之牽
    連關係；其理由諒以「所謂販賣，不以販入後復行賣出為必要」，只要販入或賣
    出而有其一，罪即成立云云，而為其論據；惟查：實務上此一見解，分別有中文
    及法律上之嚴重誤會，不可不辨：其一，在中文上，販賣乃同義複詞，販者，賣
    也。販賣即是出賣，與買入係相對名詞。實務上以「販入」表示「買入」，出於
    以「販」為「買」，亦即以「販賣」為「買賣」之誤會所致。其二，在法律上：
    就罪責程度觀之，以修正前麻醉藥品管理條例為例，其關於麻醉藥品之犯罪行為
    型態，計有非法販賣麻醉藥品、意圖販賣而非法持有麻醉藥品、轉讓禁藥、非法
    吸用麻醉藥品、非法持有麻醉藥品，分別成立非法販賣麻醉藥品罪、意圖販賣而
    持有麻醉藥品罪、轉讓禁藥罪、非法吸用麻醉藥品罪、非法持有麻醉藥品罪。其
    罪責程度，由高而低排列，刑罰規範甚為完整而井然有序。此在八十七年五月二
    十日公布施行之之毒品危害防制條例亦然。然則，此一誤見一出，造成意圖販賣
    而非法持有麻醉藥品罪幾遭架空而難以適用；為此，實務上遂有認為意圖販賣而
    非法持有麻醉藥品罪，係指「意圖販賣而販入以外之原因而持有並另行起意販賣
    」者而言；實則，由於「意圖販賣而非法持有」與「非法持有」，其基本之持有
    行為相同，所不同者，前者具有販賣之主觀違法要素及責任意思而已。正因此故
    ，立法加以犯罪類型化，為獨立犯，用以規範買入而尚未賣出之情形，是為原則
    ；所謂「意圖販賣而販入以外之原因而持有並另行起意販賣」，充其量為該款適
    用之例外而已。因此，所謂「販賣不以販入後復行賣出為必要」云云，認為買入
    即為販賣既遂，其法律解釋方法違背罪刑法定原則，將使意圖販賣而持有毒品罪
    及販賣毒品未遂罪遭到架空而無從適用，本院認非可採。綜上所述，被告之行為
    止於運送走私物品，尚未著手販賣或銷售行為之實行，無涉懲治走私條例第三條
    第一項之銷售罪，自亦無涉上述販賣未貼專賣憑證之菸類罪。惟此部分既不成立
    犯罪已如上述，自與有罪部分不生裁判上一罪之關係，本院無從併為審判，應退
    由檢察官另行處理，併此說明之。
五、扣案之峰菸貳萬陸仟伍佰包、卡弟兒菸玖仟伍佰包、大衛杜夫菸壹萬陸仟玖佰玖
    拾包及ＳＴＡＮＤＡＲＤ廠、Ｃ五二Ｏ型無線電行動台一台，均係供犯罪所用，
    上述菸類為被告所有，該行動台為共犯「仁哥」所有，業經被告供承在卷，均應
    宣告沒收。惟本件既未適用台灣省內菸酒專賣暫行條例，其沒收自亦無適用該條
    例之必要，併此說明之。
六、據上論斷，應依刑事訴訟法第二百九十九條第一項前段、懲治走私條例第三條第
    一項、第十一條、電信法第五十八條第三項、刑法第二十八條、第五十五條、第
    三十八條第一項第二款、現行法規所定貨幣單位折算新台幣條例第二條而判決如
    主文。
本案經檢察官蔡和憲到庭執行職務。
中      華      民      國    八十九    年      七      月    十八      日
                                    台灣基隆地方法院刑事庭
                                        法  官  陳  志  祥
右正本證明與原本無異
對於本判決如有不服，應於收受送達之日起十日內，向本院提出上訴書狀。
中      華      民      國    八十九    年      七      月    二十四    日
                                        書記官  陸  清  敏
附錄：
懲治走私條例第三條第一項：
運送、銷售或藏匿前條第頁一項之走私物品者，處七年以下有期徒刑，得併科新台幣
二十萬元以下罰金。
電信法第五十八條第三項：
違反第四十八條第一項規定，擅自使用或變更無線電頻率未干擾無線電波之合法使用
者，處拘役或科或併科新台幣二十萬元以下罰金。


司法院資訊處製作；財團法人民間司法改革基金會備份。
